臺灣臺北地方法院交通事件裁定　　　94年度交聲字第673號
異議人即
受處分人 甲○○
　　　　　　　　 號五樓
上列受處分人因違反道路交通管理處罰條例案件，對於臺北市交
通事件裁決所民國九十四年六月二十九日所為之北市裁二字第裁
二二─一Ａ0000000號裁決，聲明異議，本院裁定如下：
    主  文
異議駁回。
    理  由
一、按汽車駕駛人停車時，有在道路收費停車處所停車，不依規
    定繳費者，處新臺幣六百元以上一千二百元以下罰鍰，道路
    交通管理處罰條例第五十六條第一項第十一款定有明文。而
    道路交通管理處罰條例所稱之汽車，依該條例第三條第八款
    規定包括機器腳踏車（下簡稱機車）；又行為人如在道路收
    費停車處所停車，不依規定繳費，嗣為警舉發，而逾應到案
    期限十五日以上三十日以內，繳納罰鍰或到案聽候裁決者，
    經主管機關調查後仍認定有上開違規行為者，依違反道路交
    通管理事件統一裁罰基準及處理細則第四十四條第一項（下
    稱處理細則）及違反道路交通管理事件統一裁罰基準表（下
    稱基準表）之規定，應對該違規之行為人處以新臺幣（下同
    ）一千元之罰鍰。
二、本件異議人即受處分人甲○○所有車牌號碼ＡＢ六－七一六
    號重型機車，於九十四年一月二十七日上午九時五十分許，
    停放於臺北市○○○路上之機車收費停車格，而未依規定於
    限期內繳交停車費，經臺北市政府交通局交通助理員林天佑
    以受處分人有違反道路交通管理處罰條例第五十六條第一項
    第十一款規定之行為，掣單舉發（北市交停字第一Ａ000
    0000號），嗣舉發通知單送達於受處分人後，受處分人
    於舉發通知單上所載應到案日期（即九十四年四月二日）後
    之九十四年四月二十九日始向原處分機關提出申訴，經原處
    分機關函請舉發單位調查結果，仍認受處分人確有上揭違規
    事實，原處分機關乃依上揭道路交通管理處罰條例第五十六
    條第一項第十一款、處理細則及基準表之規定，於九十四年
    六月二十九日裁處受處分人罰鍰一千元。
三、受處分人提出異議狀對其所有之機車於在上揭時間在停車場
    停車之事實並不否認，惟矢口否認有違反道路交通管理處罰
    條例之行為，辯稱：伊所有之上揭重型機車於九十四年一月
    二十七日駛離青島西路之機車收費停車格時，未見繳費通知
    單，並非故意不繳費；且伊縱有如依原處分機關所指不依規
    定繳費，然此種違規行為並非屬違規停車而駕駛人不在場之
    情形，應非道路交通管理處罰條例第七條之二第一項所列舉
    得逕行舉發之情形，故舉發機關逕行舉發程序並不合法。從
    而原處分機關未查此點而仍逕行裁決罰鍰處分，自非適法，
    爰請求撤銷該處分云云。經查：
  (一)按地方主管機關為因應停車之需要，得視道路交通狀況設置
    路邊停車場，並得向使用者收取停車費；又地方主管機關應
    於路邊停車場開放使用前，將設置地點、停車種類、收費方
    式、費率及其他事項公告週知，停車場法第十二條第一項、
    第十三條分別定有明文；而公有停車場與使用者間之關係，
    係行政機關就公法上具體事件所為之決定或其他公權力措施
    ，而對「可確定之多數相對人」或「物」為客體直接發生法
    律效果之單方行政行為，亦即行政程序法上所稱之一般處分
    。參諸行政程序法第一百條第二項之規定：「一般處分之送
    達，得以公告或刊登政府公報或新聞紙代替之。」是公有收
    費停車場所公告之停車繳費費率、收取方式及使用者之洽詢
    義務等一般處分之內容，應於公告時即生與送達同一之效力
    ；因之，本件異議人所有之機車確曾於上述時地之收費停車
    場停車逾限未繳費而經臺北市停車管理處舉發，業經異議人
    自承無訛，而其所停車之青島西路公有收費停車場係經地方
    主管機關即臺北市停車管理處依法設置以人工計時收費之停
    車場，異議人就此亦不爭執，則參諸臺北市停車管理處就本
    件查處情形函覆原處分機關之函文中，復已說明各該收費路
    段均已依行政程序法第一百條及停車場法第十三條規定，於
    政府公報、里長辦公室公告且於收費路段均設有收費時間、
    費率及未見單須查詢及查詢電話，與未依法繳費依道路交通
    管理處罰規定之告示牌，此有該處九十四年五月十七日北市
    停四字第○九四三三七四三四○○號函、臺北市交通事件裁
    決所九十四年六月十七日北市裁三字第○九四三四九七一七
    ○○號函及臺北市政府交通局北市交停字第一Ａ00000
    00號舉發違反道路交通管理事件通知單在卷可稽，足見就
    停車有關收費、舉發等特別規定所為之一般處分，已經合法
    送達、生效，準此，異議人使用該公有收費路邊停車場，即
    應按前揭規定及公告內容，依（補）繳費通知單繳費，或事
    後不待送達（補）繳費通知單，自行於寬限之時間內主動查
    詢補繳費，否則原處分機關自得依上揭道路交通管理處罰條
    例第五十六條第一項第十一款規定予以處罰；至於（補）繳
    費通知單僅紀錄停車時間、費率及印有管理員簽章，由其上
    並無停車駕駛人收受簽名處一節，此顯僅係一種方便停車駕
    駛人繳費之觀念通知，亦非行政處分，自不發生必須送達始
    生效力之問題，是異議人於使用該公有收費停車場時，揆諸
    上開說明，自應知悉其有繳費及主動洽詢繳費之義務，無從
    以未收受繳費通知單一事而卸免其停車後應繳費之義務。
  (二)道路交通管理處罰條例第七之二條第一項之得逕行舉發，乃
    針對「不宜或不能」攔截製單舉發之情形所作之訓示性規定
    ，並非只要不符該條項所列之情形即不得對違反道路交通管
    理處罰條例之行為人逕行舉發。本件所處罰者為，汽車駕駛
    人停車時，有在道路收費停車處所停車，「不依規定繳費」
    之違規行為，重在違規人之「不作為」，依法條處罰之性質
    ，於駕駛人在收費停車場停車時，處罰之構成要件尚未該當
    ，收費管理機關在繳費期限屆至前，無從知悉駕駛人是否有
    違規行為，待逾期未繳費時，處罰要件始屬完成，此時收費
    管理機關已無「攔截製單舉發」之可能，故本件違規行為依
    其處罰行為之本質，自以「逕行舉發」為發動舉發之惟一方
    式，是停車主管機關依停車場法規定公告之舉發程序內容，
    與道路交通管理處罰條例之規範意旨無違，此一舉發程序於
    法並無違誤，異議人以上揭情詞置辯，實無足採。
四、綜上所述，異議人即受處分人確有在道路收費停車處所停車
    卻不依規定繳費之違規行為，從而，原處分機關依道路交通
    管理處罰條例第五十六條第一項第十一款、處理細則第四十
    四條第一項及基準表之規定，裁處罰鍰一千元，核無不合。
    本件聲明異議為無理由，應予駁回。
據上論斷，應依道路交通案件處理辦法第十九條，裁定如主文。
中　華　民　國　九十四  年　　七　　月　　　十五　　　日
                        臺灣臺北地方法院交通法庭
                            法  官  王綽光
右正本證明與原本無異。
如不服本裁定，應於裁定送達後五日內向本院提出抗告狀。
                            書記官 蔡梅蓮
中　華　民　國　九十四年　　七　　月　　　十九　　　日
